臺灣新竹地方法院民事小額判決
110年度竹北小字第391號
原      告  新光產物保險股份有限公司新竹分公司

法定代理人  彭偉文  
訴訟代理人  張廷圭  
被      告  沈明宏  
上列當事人間請求損害賠償事件，本院於民國110年8月17日言詞
辯論終結，判決如下：
    主  文
被告應給付原告新臺幣捌萬肆仟柒佰參拾柒元，及自民國一一○
年五月一日起至清償日止，按年息百分之五計算之利息。
原告其餘之訴駁回。
訴訟費用新臺幣壹仟元由被告負擔。
本判決第一項得假執行。但被告如以新臺幣捌萬肆仟柒佰參拾柒
元為原告預供擔保後，得免為假執行。
    事  實  及  理  由
壹、程序事項
    被告經合法通知，未於言詞辯論期日到場，核無民事訴訟法
    第386 條所列各款情形，爰依原告聲請由其一造辯論而為判
    決。
貳、實體事項
一、原告起訴主張：被告於民國108年12月2日17時48分許，駕駛
    車牌號碼000-0000號自用小客車，行經新竹縣○○鄉○○路00號
    前，因未注意車前狀態之過失，不慎追撞由原告承保之被保
    險人劉敬琴所有、由訴外人蕭凱彣駕駛之車牌號碼000-0000
    號自小客車（下稱系爭車輛），致系爭車輛後保桿、排氣管
    毀損，原告業依保險契約賠付被保險人必要修復費用新臺幣
    （下同）86,499元（含工資27,050元、塗裝17,150元、零件
    費用42,299元，卷第23-25 頁），依保險法第53條第1項規
    定取得代位求償權，爰依侵權行為及保險代位之法律關係提
    起本件訴訟等語。並聲明：㈠被告應給付原告86,499元，及
    自起訴狀繕本送達翌日起至清償日止，按年息5%計算之利息
    ；㈡訴訟費用由被告負擔。
二、被告未於言詞辯論期日到場，亦未提出書狀作何聲明或陳述
    。
三、本院之判斷：
㈠、原告主張本件車禍及損害發生之事實，業據其提出行車執照
    、駕駛執照、車損照片、新竹縣政府警察局道路交通事故當
    事人登記聯單、新光產物保險車險保單查詢列印資料、統一
    發票、估價單、代位求償同意書（車體險）為證（卷第13-2
    7頁），且經本院依職權向新竹縣政府警察局新湖分局函調
    本件事故之當事人登記聯單、道路交通事故現場圖、酒精測
    定紀錄表、A3類道路交通事故調查紀錄表、現場及車損照片
    黏貼紀錄表在卷可憑（卷第31-47頁），核屬相符，而被告
    經合法通知，既未到庭，亦未提出書狀答辯，以供本院斟酌
    ，應認原告之主張為可採。
㈡、按因故意或過失，不法侵害他人之權利者，負損害賠償責任
    ；汽車、機車或其他非依軌道行駛之動力車輛，在使用中加
    損害於他人者，駕駛人應賠償因此所生之損害；汽車行駛
　　時，駕駛人應注意車前狀況，並隨時採取必要之安全措施，
    民法第184條第1項前段、第191條之2前段、道路交通安全規
　　則第94條第3項前段分別定有明文。本件車禍發生時，被告
    駕駛自小客車沿新豐鄉新興路外車道往湖口方向直行，在新
    興路58號前，因未注意車前狀況而追撞前方因變換綠燈號誌
    剛欲起步行駛之系爭車輛，且當時並無不能注意等情，有前
    引資料附卷可參，足認被告對於本件車禍之發生，顯有過失
    ，且其過失行為與系爭車輛受損之結果間具有相當因果關係
    ，是被告就本件肇事應負過失侵權行為責任，洵堪認定。
㈢、不法毀損他人之物者，被害人得請求賠償其物因毀損所減少
    之價值，民法第196 條定有明文。又被保險人因保險人應負
    保險責任之損失發生，而對於第三人有損失賠償請求權者，
    保險人得於給付賠償金額後，代位行使被保險人對於第三人
    之請求權，保險法第53條第1項亦有規定。另物被毀損時，
    被害人除得依據民法第196 條請求賠償外，並不排除民法第
    213 條至第215 條之適用，依民法第196條請求賠償物被毀
    損所減少之價額，得以修復費用為估定之標準，但以必要者
    為限（例如：修理材料以新品換舊品，應予折舊），有最高
    法院77年度第9次民事庭會議決議可資參照。經查：
  ⒈本件車禍之發生係被告之過失所致，已如前述，被保險人就
    其所受損害，本得基於侵權行為法律關係向被告請求賠償，
    而原告既依保險契約理賠保險金予被保險人，揆諸上開法條
    規定，被保險人對於侵權行為人之請求權即移轉給保險人，
    原告自得向被告求償。系爭車輛因本件車禍受損，計支付修
    理費共86,499元（含工資27,050元、塗裝17,150元、零件費
    用42,299元）等情，有估價單、發票在卷可按（卷第23-25
    頁），其修復之部位與系爭車輛之車損照片亦屬相符（卷第
    46-47頁），堪認確係屬修復系爭車輛所必要，而各項費用
    亦尚稱合理。
  ⒉惟系爭車輛係於108年9月出廠，有行車執照影本在卷（卷第1
    3頁），至車禍發生時（108年12月2日）已使用2月餘，揆之
    前揭說明，以新品換舊品而更換之零件，自應予以折舊。依
    所得稅法施行細則第48條第1項規定：「採平均法者，以固
    定資產成本減除殘價後之餘額，按固定資產耐用年數表規定
    之耐用年數平均分攤，計算其每期折舊額」，參以行政院所
    頒固定資產耐用年數表之規定，非運輸業用客、貨車之耐用
    年數為5年，再參酌營利事業所得稅查核準則第95條第6款規
    定「固定資產提列折舊採用平均法、定率遞減法或年數合計
    法者，以一年為計算單位；其使用期間未滿一年者，按實際
    使用之月數相當於全年之比例計算之；不滿一月者，以月計
    」。系爭車輛為108年9月出廠，類推適用民法第124條第2項
    規定，知月而不知日者推定為該月15日，距離車禍於108年1
    2月2日發生時，已使用2月餘，以使用3月計。系爭車輛更新
    零件部分之損害經折舊後之價額應為40,537元，詳如折舊自
    動試算表所示。據此，原告得請求零件修理費為40,537元，
    再加上無須折舊之工資27,050元、烤漆17,150元，系爭車輛
    之修復費用總計為84,737元（計算式：40,537＋27,050＋17,1
    50＝84,737）。
四、從而，原告依侵權行為及保險代位法律關係，請求被告賠償
    84,737元及自起訴狀繕本送達翌日即110年5月1日（本件於1
    10年4月20日寄存送達被告，自該日起10日即110年4月30日
    發生送達之效力，卷第53頁）起至清償日止，按年息5%計算
    之利息，為有理由，應予准許，逾此範圍之請求，則無理由
    ，應予駁回。
五、本件係適用小額訴訟程序所為被告部分敗訴之判決，爰依職
    權宣告假執行，並依民事訴訟法第392條第2項規定，職權為
    被告酌定相當之擔保金額後併宣告得免為假執行，暨於判決
    時確定被告應負擔之訴訟費用如主文第3項所示之金額（即
    第一審裁判費1,000元）。
六、本件判決基礎已臻明確，兩造其餘主張、陳述並所提證據，
    經審酌後，認與本件判決結果不生影響，爰不一一論列。
七、訴訟費用負擔之依據：民事訴訟法第79條，由法院酌量情形
    命一造負擔。
中　　華　　民　　國   110    年    8     月    26    日
                  竹北簡易庭    法  官  陳麗芬
以上正本證明與原本無異。
如對本判決上訴，非以其違背法令為理由，不得為之，且須於判
決送達後20日內向本院提出上訴狀（須按他造當事人之人數附繕
本），及繳納上訴裁判費新臺幣1,500元。
中　　華　　民　　國   110    年     8    月    26    日
                                書記官  曾煜智